臺灣板橋地方法院刑事判決　　　　　　　100年度訴字第953號
公　訴　人　臺灣板橋地方法院檢察署檢察官
被　　　告　劉誌善
選任辯護人　姜義贊　律師
上列被告因強盜等案件，經檢察官提起公訴（100 年度偵緝字第
755 號、第756 號），本院判決如下：
    主  文
劉誌善共同犯攜帶兇器竊盜罪，處有期徒刑玖月；扣案之黑色棒
球帽壹頂、未扣案之美工刀壹支均沒收。又共同犯強盜罪，處有
期徒刑伍年捌月；扣案之黑色半罩式安全帽壹頂、黑色全罩式安
全帽壹頂、口罩壹個均沒收。應執行有期徒刑陸年，扣案之黑色
棒球帽壹頂、黑色半罩式安全帽壹頂、黑色全罩式安全帽壹頂、
口罩壹個、未扣案之美工刀壹支均沒收。
    事  實
一、劉誌善前自民國97年7 月2 日起至98年11月中旬止，任職於
    臺北縣中和市（已改制為新北市中和區；以下均沿用改制前
    之地名）景平路632 號之8 地下1 樓「嘟嘟房停車場中和國
    小站」擔任管理員，因而保有該停車場管理室之大門、收銀
    機、抽屜等鑰匙，且劉誌善亦因而知悉該停車場之月租戶係
    於每月月底將停車費繳交予管理員，由管理員將款項放置於
    管理室抽屜內，待次月1 日當天，始將款項全數存入銀行，
    故而每月1 日當天、管理員已收齊月租戶之停車費、尚未存
    入銀行之前，係該停車場管理室內存置有最鉅額現金之時段
    ；劉誌善認有機可乘，乃於99年1 月初、同年3 月間向友人
    張秉厤（所涉竊盜、強盜等犯行，另案經臺灣高等法院以99
    年度上訴字第4136分別判處有期徒刑8 月、有期徒刑5 年6
    月，應執行有期徒刑5 年10月確定）透露上情，並提議可以
    一人設法支開管理員、另一人持鑰匙進入管理室內行竊之方
    式，共同竊取管理室內之現金，張秉厤亦認可行，乃予應允
    ；謀議既定，劉誌善、張秉厤2 人即共同基於意圖為自己不
    法所有之犯意聯絡，於99年4 月1 日凌晨3 時許，分別騎乘
    車牌號碼CSA-513 號重型機車（登記車主為劉誌善）、5HG-
    239 號重型機車（登記車主為張秉厤之父張睿朋），一同前
    往上址停車場前，張秉厤先將其所騎乘上開車牌號碼5HG-23
    9 號重型機車停放於入口處旁之人行道上，並換戴其所有之
    黑色棒球帽1 頂以遮掩部分面容，隨即與劉誌善共乘上開車
    牌號碼CSA-513 號重型機車下至停車場內，由劉誌善持其所
    有之金屬材質、刃部鋒利、客觀上足以對人之生命、身體、
    安全構成威脅，可為兇器使用之美工刀1 支，割斷該停車場
    入口處之監視器電線（毀損部分未據告訴），張秉厤則持該
    停車場之代幣型停車感應卡1 枚（該感應卡中之感應線已遭
    抽離，無法為機器所辨識），徒步行至管理室，向當時負責
    值班之管理員郭亞元佯稱停車場內之1 號繳費機（距管理室
    最遠之繳費機）故障無法繳費，要求郭亞元協助處理，郭亞
    元乃將管理室大門上鎖後，隨同張秉厤前往1 號繳費機檢查
    ，此時劉誌善即持鑰匙開啟管理室大門，進入管理室內，再
    開啟收銀機，竊取其內之現金新臺幣（下同）2,000 元得手
    ，惟劉誌善欲開啟抽屜時，發現抽屜已換鎖，原先之鑰匙無
    法開啟，劉誌善只得將管理室重行上鎖後，離開管理室；而
    郭亞元隨同張秉厤前往1 號繳費機處，以張秉厤所持感應卡
    投入後，因機器未能感應，郭亞元乃指示張秉厤先前往其他
    繳費機繳費，其則停留於該處檢查繳費機，經檢查後，仍未
    發現有異狀，郭亞元即自行返回管理室內。嗣劉誌善將管理
    室抽屜已換鎖、無法開啟之情告知張秉厤，渠2 人心有未甘
    ，劉誌善即提議「乾脆用搶的！」，張秉厤亦表示同意，渠
    2 人乃另共同基於意圖為自己不法所有之強盜犯意聯絡，先
    各自返回渠等機車停車處，劉誌善將前揭美工刀放回機車置
    物箱內，並戴上其所有之黑色半罩式安全帽、白色口罩，張
    秉厤則換戴其所有之黑色全罩式安全帽、白色口罩，以此方
    式遮掩渠2 人面容，再一同前往管理室前，先推由張秉厤入
    內，向郭亞元藉詞該感應卡仍無法繳費，經郭亞元以管理室
    內設備檢驗後，仍無法感應，乃以手動方式辦理繳費，張秉
    厤步出管理室，與劉誌善確認後，即再返回管理室，要求郭
    亞元於發票上註明統一編號，並趁機移動至郭亞元身後，劉
    誌善此時亦進入管理室內，旋將管理室大門關上、電燈關閉
    ，張秉厤則自後方用力架住郭亞元雙臂腋下，使郭亞元動彈
    不得，劉誌善即命郭亞元交出抽屜鑰匙，因郭亞元不從，劉
    誌善乃向郭亞元恫稱：「不要騙我，如果今天不交出來，就
    讓你死！」等語，並持現場之塑膠椅毆打郭亞元之頭部、胸
    部、腹部（郭亞元事後並未前往醫院驗傷，僅為警攝得左手
    大拇指受有撕裂傷之照片；又此部分傷害行為，亦未據提出
    告訴），以此強暴、脅迫之方式，至使郭亞元不能抗拒，而
    交出隨身攜帶之抽屜鑰匙，由劉誌善自行持以開啟抽屜，取
    走其內之現金243,585 元（起訴書誤載為24萬385 元，此據
    檢察官當庭更正）、面額分別為36,000元、12,000元之支票
    各1 紙、停車場繳款單收據1 份等物，得手後劉誌善、張秉
    厤2 人即共乘上開車牌號碼CSA-513 號重型機車離開停車場
    ，騎至前述張秉厤機車停放處後，兩人再分別騎乘各自之機
    車，前往張秉厤位於臺北縣板橋市○○路105 號3 樓之1 住
    處之地下室停車場會合，由劉誌善將上開竊盜、強盜所得之
    現金朋分予張秉厤約68,000元，並當場以打火機燒燬前述2
    紙支票，上開劉誌善所騎乘之車牌號碼CSA-513 號重型機車
    則仍停放於該處。嗣郭亞元於案發後，旋將上情報告停車場
    主管張再良，並報警處理，經張再良自行檢視停車場繳費機
    、管理室所設置監視器之錄影畫面後，認出其中1 名行為人
    即為離職之員工劉誌善，再經警前往劉誌善當時所任職位於
    臺北市○○路○ 段140 巷23號（起訴書誤載為西園路2 段52
    巷12弄19號）「池上禾畔便當店」進行查訪，經由該便當店
    負責人溫美珠告知警方劉誌善與張秉厤往來密切，而為警於
    99年4 月2 日晚間11時許，在臺北縣中和市○○路965 號前
    查獲張秉厤，並於張秉厤上址住處扣得張秉厤所有之前述黑
    色棒球帽1 頂、口罩1 個、分得之現金49,900元，及於張秉
    厤上址住處地下室停車場所停放之車牌號碼CSA-513 號重型
    機車置物箱內扣得劉誌善所有之前述黑色半罩式安全帽1 頂
    、停車場繳款單收據1 份、於車牌號碼5HG-239 號重型機車
    置物箱內扣得張秉厤所有之前述黑色全罩式安全帽1 頂，另
    於張秉厤上址住處扣得與本案無直接關聯性之休閒布鞋1 雙
    、綠色Ｔ恤1 件、牛仔褲1 件等物。
二、案經臺北縣政府警察局中和第一分局（已改制為新北市政府
    警察局中和第一分局）報請臺灣板橋地方法院檢察署檢察官
    偵查起訴。
    理  由
一、按被告以外之人於審判外之陳述，經當事人於審判程序同意
    作為證據，法院審酌該言詞陳述或書面陳述作成時之情況，
    認為適當者，得為證據，刑事訴訟法第159 條之5 第1 項定
    有明文。本件共同正犯張秉厤、被害人郭亞元、證人張再良
    、溫美珠等人於警詢中所為之陳述，被告劉誌善及其選任辯
    護人、檢察官於本院審理程序中，均表示無意見且同意作為
    證據（見本院100 年5 月18日準備程序筆錄第3 頁），本院
    審酌上開共同正犯、被害人、證人於警詢中所為之陳述，依
    渠等陳述作成時之外部情況，並無該等供述證據係違法取得
    或信用性明顯過低之情形，認為適當，依首揭刑事訴訟法第
    159 條之5 第1 項規定，上開共同正犯、被害人、證人於警
    詢中之陳述，自均有證據能力，此合先敘明。
二、上開事實，業據被告劉誌善於本院審理時坦白承認，核與共
    同正犯張秉厤於警詢及偵查中檢察官訊問時供述及證述之情
    節（見臺灣板橋地方法院檢察署99年度他字第2378號偵查卷
    宗【下稱偵查卷第1 冊】第34至第39頁之調查筆錄、第70至
    第71頁之訊問筆錄、第19至第20頁之訊問筆錄）、被害人郭
    亞元於警詢及偵查中檢察官訊問時指述及證述之情節（見偵
    查卷第3 至第5 頁之調查筆錄、臺灣板橋地方法院檢察署99
    年度偵字第14785 號偵查卷宗【下稱偵查卷第2 冊】第13至
    第16頁之調查筆錄、偵查卷第1 冊第18至第19頁之訊問筆錄
    、臺灣板橋地方法院檢察署100 年度偵緝字第755 號偵查卷
    宗第49至第50頁之訊問筆錄）、證人張再良於警詢中證述之
    情節（見偵查卷第1 冊第6 至第7 頁之調查筆錄）、證人溫
    美珠於警詢中所證述之情節（見偵查卷1 冊第47至第49頁之
    調查筆錄）均屬相符，並有監視器錄影翻拍照片數幀（見偵
    查卷第1 冊第8 至第9 頁、偵查卷第2 冊第37頁）、被害人
    郭亞元受傷照片1 幀（見偵查卷第2 冊第49頁）、查獲現場
    照片數幀（見偵查卷第2 冊第45至第48頁）、證人張再良出
    具之贓物認領保管單1 紙（見偵查卷第2 冊第52頁）、車籍
    查詢基本資料2 紙（見偵查卷第2 冊第57、58頁）等在卷可
    稽，及黑色棒球帽1 頂、口罩1 個、黑色半罩式安全帽1 頂
    、黑色全罩式安全帽1 頂等物扣案可資佐證，足認被告上開
    自白，核與事實相符；本件事證明確，被告犯行堪以認定。
三、按被告行為後，刑法第321 條業經修正，並經總統於100 年
    1 月26日公布，而於同年月28日起施行；修正後該條文之法
    定刑，由修正前原條文所規定之「6 月以上、5 年以下有期
    徒刑」，提高為「6 月以上、5 年以下有期徒刑，得併科新
    臺幣10萬元以下罰金」；比較新舊法之結果，修正後之規定
    並未較有利於被告，依刑法第2 條第1 項前段之規定，本件
    被告前述之竊盜行為，自應適用被告行為時即修正前之刑法
    第321 條規定。核被告所為，係犯修正前刑法第321 條第1
    項第3 款（起訴書贅載第2 項條文，業據檢察官當庭更正）
    之攜帶兇器竊盜罪、刑法第328 條第1 項之強盜罪。被告上
    開犯行，與共同正犯張秉厤間均互有犯意之聯絡及行為之分
    擔，渠等並已共同實行犯罪之行為，均為共同正犯。被告上
    開攜帶兇器竊盜、強盜等犯行，犯意各別，行為互異，應予
    分論併罰。爰審酌被告之犯罪動機、目的、手段、所獲之利
    益及行為所造成之損害程度，其與共同正犯張秉厤就本件犯
    罪之分工上，被告係居於較主動、主導之地位，共同被告張
    秉厤則係居於較被動、聽從之地位，兼衡被告犯後坦承全部
    犯行，態度尚稱良好等一切情狀，認檢察官具體求處被告有
    期徒刑8 年，尚屬過重，爰就其各項犯行分別量處如主文所
    示之刑，並定其應執行之刑。扣案黑色棒球帽1 頂，係共同
    正犯張秉厤所有、與被告共同為本件竊盜犯行所用之物，而
    扣案口罩1 個、黑色半罩式安全帽1 頂、黑色全罩式安全帽
    1 頂，則分別係共同正犯張秉厤、被告所有，供渠等本件強
    盜犯行所用之物，此據被告及共同正犯張秉厤均供承明確，
    另被告所有、供其本件竊盜犯行所用之前述美工刀1 支，雖
    未扣案，然被告既自承該支美工刀應仍在其所放置之處（見
    本院100 年6 月9 日審判筆錄第5 頁），自難認業已滅失，
    均應依刑法第38條第1 項第2 款規定，分別於被告各項犯罪
    部分諭知沒收。至前述被告於本件強盜行為時所戴之口罩1
    個，業經被告丟棄而滅失，此據被告陳明在卷（見本院前揭
    審判筆錄第5 頁），爰不併予宣告沒收；另於共同正犯張秉
    厤住處所扣得之休閒布鞋1 雙、綠色Ｔ恤1 件、牛仔褲1 件
    等物，縱係共同正犯張秉厤於本件犯罪行為時所穿著之衣、
    鞋，然上開物品均屬日常生活所用之物，於共同正犯張秉厤
    本件犯罪行為之遂行並不具任何特殊之意義，與本件犯行尚
    無直接之關聯性，爰不併予宣告沒收，均附此敘明。
據上論斷，應依刑事訴訟法第299 條第1 項前段，修正前刑法第
321 條第1 項第3 款、刑法第2 條第1 項前段、第28條、第328
條第1 項、第51條第5 款、第38條第1 項第2 款，判決如主文。
本案經檢察官劉文瀚到庭執行職務
中    華    民    國   100    年    6     月    30    日
                  刑事第十庭  審判長法  官  楊志雄
                                    法  官  林鈺琅
                                    法  官  劉景宜
上列正本證明與原本無異。
如不服本判決，應於判決送達後10日內敘明上訴理由，向本院提
出上訴狀 (應附繕本) ，上訴於臺灣高等法院。其未敘述上訴理
由者，應於上訴期間屆滿後20日內向本院補提理由書「切勿逕送
上級法院」。
                                    書記官  謝秀青
中    華    民    國   100    年    6     月    30    日
附錄本案論罪科刑法條全文：
修正前刑法第321條第1項第3款
刑法第328條第1項
修正前中華民國刑法第321條
（加重竊盜罪）
犯竊盜罪而有左列情形之一者，處6 月以上、5 年以下有期徒刑
：
一、於夜間侵入住宅或有人居住之建築物、船艦或隱匿其內而犯
    之者。
二、毀越門扇、牆垣或其他安全設備而犯之者。
三、攜帶兇器而犯之者。
四、結夥三人以上而犯之者。
五、乘火災、水災或其他災害之際而犯之者。
六、在車站或埠頭而犯之者。
前項之未遂犯罰之。
中華民國刑法第328條
（普通強盜罪）
意圖為自己或第三人不法之所有，以強暴、脅迫、藥劑、催眠術
或他法，至使不能抗拒，而取他人之物或使其交付者，為強盜罪
，處5 年以上有期徒刑。
以前項方法得財產上不法之利益或使第三人得之者，亦同。
犯強盜罪因而致人於死者，處死刑、無期徒刑或10年以上有期徒
刑；致重傷者，處無期徒刑或7 年以上有期徒刑。
第 1 項及第 2 項之未遂犯罰之。
預備犯強盜罪者，處1 年以下有期徒刑、拘役或3 千元以下罰金
。